臺灣高等法院刑事判決
111年度上訴字第2302號
上  訴  人  臺灣新北地方檢察署檢察官
被      告  林修弘
選任辯護人  許永昌律師
上列上訴人因被告偽造文書等案件，不服臺灣新北地方法院110
年度審訴字第1377號，中華民國111年3月23日第一審判決（起訴
案號：臺灣新北地方檢察署110年度偵字第11280號），提起上訴
，本院判決如下：
    主  文
上訴駁回。
    犯罪事實
一、林修弘為林明志胞兄，其母林吳慧前購買新北市○○區○○街00
    0巷00○0號建物及坐落土地（下稱系爭不動產），借名登記
    在已出養三子張岳騰配偶張育嫻（民國109年10月23日離婚
    ）名下，供林吳慧、林修弘、林明志與張岳騰家屬同住，嗣
    林吳慧於108年6月8日死亡，張育嫻因與張岳騰協商離婚並
    涉訟中，遂與林修弘商討出售系爭不動產及搬遷問題。詎林
    修弘明知未得林明志同意或授權，竟意圖為自己不法之所有
    ，基於行使偽造私文書及詐欺取財之犯意，於108年11月15
    日，在新北市○○區○○路○段000號聊國咖啡店，在「不動產處
    分協議書」立書人乙方欄內，偽造「林明志」之簽名1枚，
    加註「代」、「林修弘」，表彰林明志同意由張育嫻出售系
    爭不動產，並授權林修弘簽名之旨，以此方式偽造「不動產
    處分協議書」之私文書，足生損害於林明志本人，再將之交
    付張育嫻而為行使，張育嫻因而陷於錯誤，支付新臺幣（下
    同）50萬元作為林修弘、林明志搬遷之補償費。
二、案經張育嫻訴由臺灣新北地方檢察署檢察官偵查起訴。　　
    理  由
壹、證據能力：
    本件認定犯罪事實所引用之證據，皆無證據證明係公務員違
    背法定程序所取得，又檢察官、被告林修弘及辯護人於本院
    準備程序及審理時均同意作為證據（本院卷第82、83、120
    、121頁），復經審酌該等證據製作時之情況，尚無顯不可
    信與不得作為證據之情形，亦無違法不當之瑕疵，且與待證
    事實具有關聯性，認為以之作為證據應屬適當，依刑事訴訟
    法第158條之4反面解釋及第159條之5規定，認均有證據能力
    。
貳、實體部分：
一、認定犯罪事實之證據及理由：
    上揭事實，業據被告於檢察官訊問、原審及本院審理時坦承
    不諱（臺灣新北地方檢察署110年度偵字第11280號偵查卷宗
    【下稱偵卷】第51至54頁、原審卷第66、82、93頁、本院卷
    第81、123頁），核與證人即告訴人張育嫻於檢察官訊問時
    具結證述之情節相符（臺灣新北地方檢察署109年度他字第7
    880號偵查卷宗【下稱他卷】第99至104頁），並經證人顧至
    浩（他卷第103頁）、林明志（偵卷第109至111頁）於偵查
    中證述明確，且有被告與告訴人之通訊軟體LINE對話紀錄、
    不動產處分協議書、搬遷協議書、收據、林明志傳送予告訴
    人之簡訊附卷可資佐證（他卷第53至61、63、65、67、139
    頁），俱徵被告前揭任意性自白與事實相符。綜上，本案事
    證明確，被告犯行堪予認定，應依法論科。
二、論罪： 　　
　㈠核被告所為，係犯刑法第216條、第210條之行使偽造私文書
    罪及同法第339條第1項之詐欺取財罪。
　㈡被告偽造署押為偽造私文書之階段行為，其偽造私文書之低
    度行為復為行使之高度行為所吸收，均不另論罪。
　㈢被告以一行為觸犯行使偽造私文書及詐欺取財二罪，為想像
    競合犯，應依刑法第55條規定，從一重之行使偽造私文書罪
    處斷。
三、維持原判決之理由：　　
  ㈠原審以被告犯行使偽造私文書、詐欺取財罪，事證明確，依
    刑法第216條、第210條、第339條第1項、第55條、第41條第
    1項前段、第219條、第38條之1第1項前段、第3項規定，審
    酌被告明知並未取得林明志之授權或同意，為貪圖搬遷費，
    竟偽造林明志名義之「不動產處分協議書」並持向告訴人行
    使，因而詐得搬遷費用，所為實有不該，惟念其犯後坦承犯
    行，態度尚可，且系爭不動產實係由其母林吳慧於生前出資
    購買借名登記於告訴人名下，告訴人僅為出名人，於林吳慧
    死亡後，告訴人與林吳慧間之借名登記關係即已消滅，並兼
    衡其素行、犯罪之動機、目的、手段、所詐得之財物數額，
    及其自陳國中畢業之智識程度、目前擔任臨時工，自身為重
    度身心障礙人士、罹患多重慢性病，及需撫養輕度身心障礙
    子女之生活狀況等一切情狀，量處有期徒刑3月，並諭知易
    科罰金之折算標準。另就沒收部分說明：⒈被告詐得現金50
    萬元，為其犯罪所得，未據合法發還，應依刑法第38條之1
    第1項前段、第3項規定宣告沒收、追徵。⒉前開偽造之「不
    動產處分協議書」已交予告訴人收執，非屬被告所有，惟其
    上立書人乙方簽名欄內偽造之「林明志」簽名1枚，係偽造
    之署押，不問屬於被告與否，應依刑法第219條規定宣告沒
    收。經核其認事用法均無違誤，量刑亦屬妥適，應予維持。
　㈡檢察官上訴意旨略以：被告於本案審理期間，將其繼受系爭
    不動產應有部分三分之一贈與林淑芬，妨害告訴人求償，迄
    今未向告訴人道歉、賠償，難認衷心悛悔，僅是藉由坦承犯
    罪換取法院同情，原審因此量處得易科罰金之刑，失之過輕
    。
　㈢按量刑輕重，為裁判之法院得依職權自由裁量之事項，苟其
    量刑已以行為人之責任為基礎，並斟酌刑法第57條各款所列
    情狀，在法定刑度內，酌量科刑，無偏執一端，致明顯失出
    之情形，即不得指為不當或違法。經查，本件被告前與林明
    志、林淑芬對告訴人提起民事訴訟，請求移轉登記系爭不動
    產所有權，經臺灣新北地方法院以109年度訴字第88號為勝
    訴判決，並經本院以110年度重上字第27號判決駁回上訴確
    定，有前開判決書、本院民事判決確定證明書在卷足稽(偵
    卷第73至103頁)，惟系爭不動產於108年10月22日前存有至
    少730萬元抵押貸款之物上負擔，此觀卷附不動產買賣契約
    書即明（他卷第111至121頁），則被告與林明志因無力負擔
    既有貸款，將應有部分贈與轉讓林淑芬，由林淑芬申辦貸款
    清償原有債務（本院卷第33至37頁），尚難逕認係基於損害
    告訴人之權益而為，況依告訴人所提108年9月20日不動產買
    賣協議書記載，系爭不動產於100年間設定抵押貸款600萬元
    ，係供告訴人與張岳騰共同支配使用（他卷第39頁），告訴
    人於本院準備程序復自承無力清償貸款（本院卷第85頁），
    則告訴人所負金錢借貸債務，將隨系爭不動產移轉登記為被
    告與林明志、林淑芬共有使之負有物上保證之義務。原審量
    刑已考量前開借名契約終止後雙方之權利義務關係，就刑法
    第57條所列各款詳為斟酌，在適法範圍內行使其量刑之裁量
    權，核無違法或不當之情形。從而，檢察官以原審量刑過輕
    ，提起上訴，為無理由，應予駁回。
據上論斷，應依刑事訴訟法第368條，判決如主文。
本案經檢察官黃國宸提起公訴，檢察官張啓聰提起上訴，由檢察
官陳玉華到庭執行職務。
中　　華　　民　　國　　111 　年　　8 　　月　　9 　　日
                  刑事第三庭    審判長法　官  張惠立
                                      法　官  劉兆菊
                                      法　官  廖怡貞
以上正本證明與原本無異。
如不服本判決，應於收受送達後20日內向本院提出上訴書狀，其
未敘述上訴之理由者並得於提起上訴後20日內向本院補提理由書
（均須按他造當事人之人數附繕本）「切勿逕送上級法院」。
                                      書記官  劉芷含
中　　華　　民　　國　　111 　年　　8 　　月　　9 　　日

附錄：本案論罪科刑法條全文
中華民國刑法第216條
（行使偽造變造或登載不實之文書罪）
行使第210條至第215條之文書者，依偽造、變造文書或登載不實
事項或使登載不實事項之規定處斷。

中華民國刑法第210條
（偽造變造私文書罪）
偽造、變造私文書，足以生損害於公眾或他人者，處5年以下有
期徒刑。

中華民國刑法第339條
（普通詐欺罪）
意圖為自己或第三人不法之所有，以詐術使人將本人或第三人之
物交付者，處5年以下有期徒刑、拘役或科或併科50萬元以下罰
金。
以前項方法得財產上不法之利益或使第三人得之者，亦同。
前二項之未遂犯罰之。